臺灣高等法院刑事裁定
109年度抗字第53號
抗  告  人
即受 刑 人  徐保男  



上列抗告人即受刑人因聲請定其應執行刑案件，不服臺灣新竹地
方法院中華民國108 年12月12日裁定（108 年度聲字第1737號）
，提起抗告，本院裁定如下：
    主  文
原裁定撤銷。
徐保男犯如附表所示各罪所處之刑，應執行有期徒刑參年陸月。
    理  由
一、原裁定意旨略以：抗告人即受刑人徐保男（下稱抗告人）所
    犯如附表所示各罪，業經原審法院判處如附表所揭之有期徒
    刑確定在案，此有附表所示各該判決書網路列印資料及本院
    被告前案紀錄表在卷可參。其中編號1、編號7 、編號9 至1
    1之罪刑係不得易科罰金之刑，編號2至6 、編號8 之罪刑係
    得易科罰金之刑，依刑法第50條第1項第1 款規定，須經受
    刑人請求檢察官聲請，始得就上開不得易科罰金之罪刑與得
    易科罰金之罪刑依刑法第51條第5 款規定定其應執行之刑。
    而本件業經抗告人於民國108 年11月18日請求檢察官聲請合
    併定其應執行刑，有臺灣新竹地方檢察署受刑人定執行刑或
    易科罰金意願回覆表在卷可稽（見原審卷第59頁），依同法
    第50條第2 項規定，本件自得依檢察官之聲請就不得易科罰
    金之罪刑與得易科罰金之罪刑，併合定其應執行刑之裁定。
    另原審法院審核抗告人所犯如附表編號2 至11所示之罪，係
    於附表編號1 所示判決確定日期前為之，核與首揭規定並無
    不合，並審酌附表所示各刑中之最長期（有期徒刑8 月）、
    原審法院前就抗告人所犯如附表編號3 至6 所示之4罪部分
    定應執行刑（有期徒刑8 月），加計附表編號1 至2、編號7
     至11所示罪刑之總和即有期徒刑4 年7 月等，再衡以本件
    抗告人犯罪類型均為毒品及竊盜，罪質相似，並考量比例原
    則、平等原則、責罰相當原則、重複評價禁止原則為內涵之
    內部性界限等，爰依刑事訴訟法第477 條第1 項，刑法第50
    條第2項、第53條、第51條第5款，定其應執行刑有期徒刑4
    年2月等語。
二、抗告意旨略以：抗告人所犯各罪，多為罪質相同之罪，且所
    侵害係社會法益，非具不可替代性與回復性之個人法益，自
    不應過度重複評價非難，故抗告人所犯罪刑自不宜酌定過高
    之執行刑，爰依法提起抗告，請給予抗告人一個合乎法律情
    感、罪刑相當之評價等語。
三、按裁判確定前犯數罪者，併合處罰之；數罪併罰，有二裁判
    以上者，依刑法第51條之規定，定其應執行之刑；又宣告多
    數有期徒刑者，於各刑中之最長期以上，各刑合併之刑期以
    下，定其刑期，但不得逾30年；刑法第50條第1 項本文、第
    53條及第51條第5 款分別定有明文。次按法律上屬於自由裁
    量之事項，有其外部性界限及內部性界限，並非概無拘束。
    依據法律之具體規定，法院應在其範圍選擇為適當之裁判者
    ，為外部性界限；而法院為裁判時，應考量法律之目的，及
    法律秩序之理念所在者，為內部性界限；法院為裁判時，二
    者均不得有所踰越。在數罪併罰，有二裁判以上，定其應執
    行之刑時，固屬於法院自由裁量之事項，然仍應受前揭外部
    性界限及內部性界限之拘束（最高法院93年度台非字第192
    號判決意旨參照）。又按數罪併罰定應執行之刑，係出於刑
    罰經濟與責罰相當之考量，並非予犯罪行為人或受刑人不當
    之利益，為一種特別的量刑過程，相較於刑法第57條所定科
    刑時應審酌之事項係對一般犯罪行為之裁量，定應執行刑之
    宣告乃對犯罪行為人本身及所犯各罪之總檢視，除應考量行
    為人所犯數罪反應出之人格特性，並應權衡審酌行為人之責
    任與整體刑法目的及相關刑事政策，在量刑權之法律拘束性
    原則下，依刑法第51條第5 款之規定，採限制加重原則，以
    宣告各刑中之最長期為下限，各刑合併之刑期為上限，但最
    長不得逾30年，資為量刑自由裁量權之外部界限，並應受法
    秩序理念規範之比例原則、平等原則、責罰相當原則、重複
    評價禁止原則等自由裁量權之內部抽象價值要求界限之支配
    ，以使輕重得宜，罰當其責，俾符合法律授與裁量權之目的
    ，以區別數罪併罰與單純數罪之不同，兼顧刑罰衡平原則（
    最高法院100 年度台抗字第440 號裁定意旨參照）。是數罪
    併罰，分別宣告多數有期徒刑者，於各刑中之最長期以上，
    各刑合併之刑期以下，定其刑期，但不得逾30年，刑法第51
    條第5 款定有明文。乃因刑罰之科處，應以行為人之責任為
    基礎，考量人之生命有限，刑罰對被告造成之痛苦程度，係
    以刑度增加而生加乘效果，而非等比方式增加，如以實質累
    加方式執行，刑責恐將偏重過苛，不符現代刑事政策及刑罰
    之社會功能，故透過定應執行刑程式，採限制加重原則，授
    權法官綜合斟酌被告犯罪行為之不法與罪責程度、各罪彼此
    間之關聯性（例如數罪犯罪時間、空間、各行為所侵害法益
    之專屬性或同一性、數罪對法益侵害之加重效應等）、數罪
    所反應被告人格特性與傾向、對被告施以矯正之必要性等，
    妥適裁量最終具體應實現之刑罰，以符罪責相當之要求。因
    此，法院於酌定執行刑時，應體察法律恤刑之目的，為妥適
    之裁量，俾符合實質平等原則（最高法院105 年度台抗字第
    626 號裁定意旨參照）。
四、經查：
（一）抗告人因竊盜、違反毒品危害防制條例等數罪，經原審法
      院判處如附表編號1 至11所示之刑，均經確定在案，有各
      該判決書及本院被告前案紀錄表附卷可稽。原審固於如附
      表編號1 至11 所示最長有期徒刑8 月以上，各刑合併之
      刑度即有期徒刑5年3月以下，定抗告人如附表編號1至11 
      所示之罪應執行有期徒刑4 年2月，符合法定自由裁量之
      外部性界限，固非無見。
（二）惟抗告人所犯如附表編號1、3至8、10 所示之罪，均為違
      反毒品危害防制條例之犯罪，附表編號2、9、11均為竊盜
      之犯罪，揆諸上開說明，其所犯附表編號1 至11各罪於併
      合處罰時，責任非難重複之程度顯然為高，刑罰效果予以
      遞減，俾較符合以比例原則、平等原則、責罰相當原則、
      重複評價禁止原則為內涵之內部性界限，並審酌附表編號
      3至6所示之罪，業經原審法院以106年度易字第1197號判
      決應執行有期徒刑8月確定、抗告人其犯數罪所反映的人
      格特性、所犯數罪之犯罪類型、所侵犯者於併合處罰時，
      其責任非難之程度、實現刑罰經濟的功能，暨數罪對法益
      侵害之加重效應等。原審未顧及抗告人所犯附表編號1 至
      11 所示各罪間彼此之關聯性、數罪對法益侵害之加重效
      應、罪數所反映之抗告人人格特性與犯罪傾向、對抗告人
      施以矯正之必要性等，定應執行刑有期徒刑4年2月，即難
      認與抗告人所犯各罪所侵害法益之總價值相當，亦難謂與
      裁量權應遵守之內部界限相契合，自有欠妥適。是抗告意
      旨認原裁定所定之應執行刑過重，非無理由。
（三）原裁定既有不當，即屬無可維持，應由本院撤銷，且為免
      發回原審法院重新裁定於刑事訴追執行效能無益，爰由本
      院自為裁定。查本件附表編號1 至11所示之刑合於數罪併
      罰之要件，且抗告人已就不得易科罰金及得易科罰金之刑
      聲請合併定應執行刑，檢察官所請，於法尚無不合，本院
      並審酌抗告人所犯各罪之行為方式、危害情況、侵害之法
      益、犯罪次數，及整體犯罪非難評價等總體情狀，綜合判
      斷，爰就如附表編號1 至11所示各罪定其應執行之刑如主
      文第2 項所示。
據上論斷，應依刑事訴訟法第413 條、第477 條第1 項，刑法第
50條第1 項但書、第2 項、第53條、第51條第5 款，裁定如主文
。
中　　華　　民　　國　　109 　年　　1 　　月　　15　　日
                  刑事第十九庭審判長法　官  曾淑華
                                    法　官  陳文貴
                                    法　官  王美玲
以上正本證明與原本無異。
不得再抗告。 
                                    書記官  李逸翔 
中　　華　　民　　國　　109 　年　　1 　　月　　15　　日

附表：
編  號  1 2 3 4 罪  名     毒品危害防制條例         竊盜    毒品危害防制條例    毒品危害防制條例 宣告刑       有期徒刑8月      有期徒刑5月      有期徒刑4月      有期徒刑4月 犯罪日期       106年11月26日      106年9月22日      106年4月8日      106年4月23日 偵查(自訴)機關年度案號  新竹地檢107年度毒偵字第349號 新竹地檢106年度偵字第11990號 新竹地檢106 年度毒偵字第2175、2176、2177、2178號 新竹地檢106 年度毒偵字第2175、2176、2177、2178號 最後事實審 法院       新竹地院       新竹地院       新竹地院       新竹地院  案號  107年度易字第177號 107年度竹簡字第109號  106年度易字第1197號  106年度易字第1197號  判決日期     107年4月30日      107年4月10日      107年4月16日     107年4月16日 確定判決 法院       新竹地院        新竹地院        新竹地院       新竹地院  案號  107年度易字第177號 107年度竹簡字第109 號  106年度易字第1197號  106年度易字第1197號  判決確定日期      107年4月30日      107年5月7日     107年5月14日     107年5月14日 是否為得易科罰金之案件           否          是          是          是 備註  新竹地檢署107 年度執字第3208號（109.08.25 至110.04.24） 新竹地檢署107 年度執字第3207號（109.03.25至109.08.24） 編號3 至6 業經原審法院判決應執行有期徒刑8 月，新竹地檢署107 年度執字第3209號（110.04.25 至110.11.15）。  

編  號  5 6 7 8 罪  名     毒品危害防制條例    毒品危害防制條例    毒品危害防制條例    毒品危害防制條例 宣告刑       有期徒刑4月      有期徒刑4月      有期徒刑7月      有期徒刑5月 犯罪日期       106年5月5日      106年5月20日      106 年10月17日      106年7月24日 偵查(自訴)機關年度案號  新竹地檢106 年度毒偵字第2175、2176、2177、2178號 新竹地檢106 年度毒偵字第2175、2176、2177、2178號 新竹地檢107年度毒偵字第1199號 新竹地檢107年度毒偵字第859號 最後事實審 法院       新竹地院       新竹地院       新竹地院        新竹地院  案號  106年度易字第1197號  106年度易字第1197號  107年度易字第544號  107 年度易字第523號  判決日期     107年4月16日      107年4月16日     107年6月25日     107年7月16日 確定判決 法院       新竹地院        新竹地院       新竹地院       新竹地院  案號  106年度易字第1197號  106年度易字第1197號  107年度易字第544號  107年度易字第523號  判決確定日期     107年5月14日     107年5月14日     107年6月25日     107年7月16日 是否為得易科罰金之案件           是          是         否          是 備註  編號3 至6 業經原審法院判決應執行有期徒刑8 月，新竹地檢署107 年度執字第3209號（110.04.25 至110.11.15）。  新竹地檢署107 年度執字第4377號（110.11.16 至111.06.15） 新竹地檢署107 年度執字第4785號（111.06.16 至111.11.15） 

編  號  9 10 11  罪  名          竊盜    毒品危害防制條例         竊盜  宣告刑      有期徒刑7月      有期徒刑8月      有期徒刑7月  犯罪日期      106年11月24日      107年3月30日      107年3月26日  偵查(自訴)機關年度案號  新竹地檢107年度偵字第2406號 新竹地檢107年度毒偵字第1502號 新竹地檢107年度偵字第6548號  最後事實審 法院       新竹地院       新竹地院       新竹地院   案號  107年度易字第652號  107年度易字第772號  107年度易字第844號   判決日期      107年8月13日      107年8月17日     107 年10月4日  確定判決 法院       新竹地院        新竹地院       新竹地院   案號  107年度易字第652號  107年度易字第772號  107年度易字第844號   判決確定日期       107年9月3日      107年9月3日     107年10月29日  是否為得易科罰金之案件           否          否         否  備註  新竹地檢署107 年度執字第4786號（111.11.16 至112.06.15）。 新竹地檢署107 年度執字第5818號（112.06.16至113.02.15）。 新竹地檢署107 年度執字第6161號（113.02.16至113.09.15）。